臺灣嘉義地方法院刑事判決　　　　　　　　　　　　　九十二年度訴字第四五一號
　　公　訴　人　臺灣嘉義地方法院檢察署檢察官
　　被　　　告　乙○○
　　選任辯護人　高原茂律師
右列被告因毒品危害防制條例案件，經檢察官提起公訴（九十二年度偵字第一五三六
號），本院判決如左：
    主  文
乙○○共同販賣第二級毒品，未遂，處有期徒刑年拾月。扣案之第二級毒品安非他
命貳包【送驗顆粒淨重伍點貳陸零捌公克，取樣零點壹伍零零公克（已鑑析用罄），
合計驗餘淨重伍點壹壹零捌公克】沒收銷燬之。
    事  實
一、乙○○曾有違反麻醉藥品管理條例及槍砲彈藥刀械管制條例案件之前科（均未構
    成累犯）。緣己○○（業因戒治期滿由臺灣板橋地方法院檢察署檢察官處分不起
    訴）因施用毒品案件遭臺灣板橋地方法院檢察署通緝，於民國八十八年十一月十
    日晚間十一時三十分許，在臺北縣板橋市○○路○段三十一巷口與友人丙○○共
    乘機車為警緝獲，供出毒品來源為乙○○與丁○○（丁○○所涉販賣第二級毒品
    未遂罪，業經臺灣士林地方法院於九十年十二月二十日以九十年度訴字第三四號
    判決判處有期徒刑三年七月；嗣經上訴後，經臺灣高等法院於九十一年六月二十
    六日以九十一年度上訴字第三五三號判決上訴駁回；又於九十一年十月二日經最
    高法院以九十一年度台上字第五五五四號判決上訴駁回確定）後，嗣己○○即撥
    打行動電話與乙○○連絡偽稱欲購買第二級毒品安非他命，而乙○○於得知此消
    息後，將其先前為意圖營利供販賣而販入持有之第二級毒品安非他命二小包，以
    新臺幣（下同）五千元之代價，出售予己○○，雙方並約定己○○委由友人丙○○代為取貨，乙○○因在臺北市萬華區○○○路○段三十一號頂樓打牌沒空，乃
    交付與乙○○具有共同販賣營利犯意聯絡之丁○○第二級毒品安非他命二小包（
    淨重五．二六０八公克、驗餘淨重五．一一０八公克），並囑丁○○依約送至臺
    北市萬華區○○○路○段六十五號前交給丙○○進行交易。而在丁○○於翌日凌
    晨一時三十分許，將前開二小包之第二級毒品安非他命送至前開約定地點，並先
    收取丙○○交付之價金五千元後（此五千元現金係由警方提供，非犯罪所得財物
    ），欲交付前開二小包第二級毒品安非他命予丙○○時，遭埋伏員警戊○○、甲○○及陳鴻淦當場逮獲，以致販賣未遂。嗣經丁○○之供述而循線於臺北市萬華
    區○○○路○段三十一號頂樓查獲乙○○，並扣得上開二包安非他命，而查悉全
    情。
二、案經臺北縣警察局海山分局報告臺灣臺北地方法院檢察署呈請臺灣高等法院檢察
    署核令臺灣嘉義地方法院檢察署檢察官偵查起訴。
    理  由
一、訊據被告乙○○除辯稱本案與臺灣板橋地方法院九十年度訴緝字第二六號判決（
    下簡稱前案）有連續犯之裁判上一罪關係，故本案應為其效力所及，應為免訴之
    判決等語外，餘均自承不諱，核與證人即另案被告丁○○於臺灣士林地方法院九
    十年度訴字第三四號案件中供述甚詳，亦經證人己○○、丙○○，及證人即查獲
    警員戊○○、甲○○、陳鴻淦證述明確；又另案被告丁○○因本案所涉之販賣第
    二級毒品未遂罪，業經臺灣士林地方法院於九十年十二月二十日以九十年度訴字
    第三四號判決判處有期徒刑三年七月；嗣經上訴後，經臺灣高等法院於九十一年
    六月二十六日以九十一年度上訴字第三五三號判決上訴駁回；又於九十一年十月
    二日經最高法院以九十一年度台上字第五五五四號判決上訴駁回確定等情，有臺
    灣士林地方法院九十年度訴字第三四號判決、臺灣高等法院九十一年度上訴字第
    三五三號判決、最高法院九十一年度台上字第五五五四號判決各乙份附卷可參。
    此外，復有被告所有之第二級毒品安非他命二包扣案可資佐證，且上開毒品二包
    ，經送請憲兵司令部刑事鑑識中心鑑驗，其鑑驗結果認：送驗顆粒淨重五、二六
    ○八公克，取樣○、一五○○公克（已鑑析用罄），合計驗餘淨重五、一一○八
    公克，均含有甲基安非他命成份乙情，有該中心九十年六月十四日（九０）綱得
    字第０七六七六號鑑驗通知書一份附卷可憑（見臺灣士林地方法院九十年度訴字
    第三四號卷第八一頁），堪認被告此部分之自白核與事實相符，堪予採信。
二、查被告乙○○雖自白本件販賣第二級毒品未遂之犯行，惟被告自白之時間即本院
    審理期日九十三年三月十七日距本案查獲時即八十八年十一月十一日已逾四年，
    則其對當時販入、販出毒品之價格是否仍記憶清晰，實非無疑？然按近來政府為
    杜絕毒品之氾濫，對於查緝施用及販賣毒品之工作，無不嚴加執行，販賣毒品罪
    又係重罪，設若無利可圖，衡情一般持有毒品之人當無輕易將所持有之毒品轉讓
    他人而甘冒於再次向他人購買時，而有被查獲移送法辦之危險之理。且不論是瓶
    裝或袋裝之毒品，均可任意分裝或增減其份量，而每次買賣之價量，亦隨雙方交
    情之深淺、當時之資力、需要程度及對行情之認知等因素，機動的調整，因之販
    賣之利得，除經坦承犯行，或價量均臻明確外，委難察得實情，職是之故，縱未
    確切查得販賣賺取之實際差價，但除別有事證，足認係按同一價格轉讓，確未牟
    利外，尚難執此認非法販賣之事證有所不足，致知過坦承者難辭重典，飾詞否認
    者反得逞僥倖，而失情理之平。今查被告既自承其確有販賣第二級毒品安非他命
    未遂之犯行，堪認本案被告販入安非他命之價格必較販出之價格低廉，或以同一
    價格而減少安非他命之份量，而有從中賺取差額利潤圖利之意圖及事實，此應屬
    合於論理法則，且不違背社會通常經驗之理性判斷，是被告出售毒品顯有圖利之
    意圖，應堪認定。另按出售毒品之人，其本身既為毒販，原具有販賣毒品營利之
    故意，雖係遭警設計誘捕致不能真正完成賣出毒品，因出售毒品之人原具有販賣
    毒品之故意，並著手於販賣行為之實行而不遂，自仍應成立販賣未遂罪，此與行
    為人原無販賣毒品營利之犯罪故意，因調查犯罪之人之引誘或教唆始起意販賣，
    即學理上所謂「陷害教唆」之情形有別。查己○○向被告偽稱欲購買第二級毒品
    安非他命，雖係配合警方辦案，無實際購買安非他命之真意，但被告原具有販賣
    毒品營利之故意，且與己○○對如何交付第二級毒品安非他命、數量、地點，由
    何人往取貨及囑何人前往等一一討論後，乃與另案被告丁○○基於販賣第二級毒
    品安非他命之犯意聯絡，由被告交付第二級毒品安非他命與另案被告丁○○，並
    囑另案被告丁○○依約送交己○○所委託之取貨人丙○○，另案被告丁○○乃攜
    帶被告所交付之第二級毒品安非他命依約前往交付地點，與丙○○進行交易行為
    ，是被告原具有販賣第二級毒品安非他命之意思，非因警員之設計教唆始起意販
    賣，自與所謂陷害教唆之問題無涉，附此敘明。
三、至被告上開辯稱部分，經查：
（一）按刑事訴訟法第三百零二條第一款規定，案件曾經判決確定者，應諭知免訴之
      判決，此於實質上一罪或裁判上一罪之案件，其一部事實已經判決確定者，對
      於構成一罪之其他部分，固亦應予以適用，惟查所謂連續犯，須基於概括之犯
      意，連續數行為，均時間緊接，方法相同，觸犯構成要件相同之罪名者，始足
      當之；且刑法上連續犯之所謂基於概括犯意，必須其多次犯罪行為，自始均在
      一個預定犯罪計劃以內，而出於主觀上始終同一犯意之進行，始為相當。若中
      途另有新犯意發生，縱所犯為同一罪名，究非連續其初犯之意思，即不能成立
      連續犯，自應併合處罰（最高法院七十年台上字第六二九六號判例、八十五年
      度台非字第八二號判決參照）。
（二）查被告於八十七年三月十日或十一日某日（確實日期不詳），在臺北縣三重市
      ○○○路一九○巷三九號旁，販賣第二級毒品安非他命予孫志英牟利，並於八
      十七年三月十四日下午四時四十分許，在臺北縣三重市○○○路一九○巷三九
      號旁，被告擬販賣予孫志英之際，為警查獲而未遂；被告又承前同一非法販賣
      安非他命以牟取不法利益之概括犯意，自八十七年七月間某日起至同年十二月
      三日其前某日止（確實日期不詳），連續二次均在陳正宗位於臺北縣三重市○○路九六號五樓住處，先後販賣第二級毒品安非他命予陳正宗牟利，嗣於八十
      七年十二月四日晚上六時四十分許，被告前往陳正宗上址住處，擬再次販售安
      非他命予陳正宗之際，旋經警查獲而未遂之犯行，業經臺灣板橋地方法院於九
      十一年五月六日以九十年度訴緝字第二六號判決判處有期徒刑五年，而於同年
      七月三十一日撤回上訴確定，有臺灣板橋地方法院九十年度訴緝字第二六號判
      決一份（即上開前案，見臺灣臺北地方法院檢察署九十一年度偵字第八五七九
      號偵查卷第二至九頁），及臺灣高等法院被告全國前案紀錄表一份附卷足憑。
      姑不論本案係被告與另案被告丁○○共同販賣安非他命予證人己○○、丙○○
      等人，與上開前案被告係自行販賣毒品予孫志英、陳正宗等人，其行為之手段
      及態樣是否一致，而影響連續犯成立與否之認定，惟(1)本案被告販賣安非他命
      之時間為八十八年十一月十一日，與前案被告販賣安非他命之時間係自八十七
      年三月十日或十一日某日起至同年十二月四日止，二者犯罪時間相距甚遠，核
      無時間緊接可言，應係各別犯意所致，難認被告有何概括犯意可言，自無連續
      犯裁判上一罪之關係；且參諸被告於前案八十七年十二月四日因販賣毒品之重
      罪為警查獲後，其縱使至愚，又豈敢於為警查獲之前、後仍計劃於本案再如何
      販賣安非他命予證人己○○、丙○○之理？是本案雖與前案之販賣第二級毒品
      安非他命犯行罪名及構成要件相同，惟揆諸上開說明，難認其有概括之犯意，
      自無連續犯之關係甚明。(2)又被告不惟自本案查獲後於警訊、偵查中，甚且於
      本院行準備程序時均矢口否認本案販賣第二級毒品未遂之犯行（分別見臺灣板
      橋地方法院檢察署八十八年度偵字第二四九六二號卷第三、四、二三頁；臺灣
      嘉義地方法院檢察署九十二年度偵字第一五三六號卷第三二、三三頁；本院卷
      第三六至四○頁九十二年十一月五日準備程序筆錄），足見本案與前案並非自
      始在被告一個預定之犯罪計劃以內，而出於其主觀上始終同一犯意之進行至明
      ；又參以前案經臺灣板橋地方法院於九十一年五月六日以九十年度訴緝字第二
      六號判決判處有期徒刑五年，而本案部分亦經上開判決認定與前案間並無連續
      犯之裁判上一罪關係，應檢還檢察官另為處理，則被告上訴後竟於同年七月三
      十一日撤回上訴（本案部分亦經被告撤回上訴而檢還臺灣臺北地方法院檢察署
      呈請臺灣高等法院檢察署核令臺灣嘉義地方法院檢察署檢察官偵查起訴），益
      見被告若於九十一年七月三十一日撤回上訴前，認為本案與前案確在其預定之
      犯罪計劃，豈有撤回上訴而增加本案於日後再行遭追訴之風險？是被告辯稱本
      案與前案間有裁判上一罪之關係，應為前案確定判決效力所及，難認有據。基
      上說明，實難謂本案販賣第二級毒品安非他命未遂之犯罪事實已包括於被告上
      開前案所犯販賣第二級毒品安非他命之犯罪事實內，是該前案雖經判決確定，
      揆諸前開判例、判決意旨，尚難認本案應諭知免訴之判決，則被告所辯，核非
      可採。
四、綜上所述，本件事證明確，被告販賣第二級毒品安非他命未遂之犯行洵堪認定，
    應依法論科。
五、查本案被告乙○○犯罪後，毒品危害防制條例業於九十二年七月九日修正公布，
    並於公布後六個月即九十三年一月九日開始施行，然新舊法比較之結果，關於販
    賣第二級毒品之刑罰規定，不論條次、法定刑度，新舊法均相同，是依刑法第二
    條第一項前段之規定，本院自應適用裁判時即修正後之新法為裁判，先此敘明。
    次查安非他命係毒品危害防制條例所稱之第二級毒品，觀諸該條例第二條第二項
    第二款之規定甚明，是核被告上開販賣第二級毒品安非他命未遂之犯行，係犯修
    正後毒品危害防制條例第四條第六項、第二項之販賣第二級毒品未遂罪。其持有
    第二級毒品安非他命之行為，應為販賣第二級毒品之高度行為所吸收，不另論罪
    。被告與另案被告丁○○就所犯前開犯行間，具有犯意之聯絡及行為之分擔，為
    共同正犯。被告已著手販賣第二級毒品行為之實行，當場為埋伏警員查獲，致其
    販賣行為未遂，應依刑法第二十六條前段規定按既遂犯之刑減輕之，另法定本刑
    為無期徒刑部分，依刑法第六十五條第二項之規定，減為七年以上有期徒刑。爰
    審酌被告因利慾薰心，明知臺灣近年來遭受毒害甚深，吸毒刑事人口日益增加，
    吸毒之年齡層日漸降低，對社會國家之危害既深且遠，竟仍為一己之私利，無視
    於毒品對於健康之戕害及國家杜絕毒品犯罪之禁令，甚且於前案因販賣毒品為警
    查獲後，復再犯本案，不惜戕害同胞之生命與身體健康，將使無數原本美滿之家
    庭因家人吸毒而家破人亡，惡性非輕，惟其尚非販賣毒品之大盤商，又於本院審
    理時自白販毒犯行，其犯罪之動機、目的、方法等一切情狀，量處如主文所示之
    刑，以示儆懲。
六、按修正前毒品危害防制條例第十八條第一項規定：「查獲之毒品及專供製造或施
    用毒品之器具，不問屬於犯人與否，均沒收銷燬之。但合於醫藥或研究之用者，
    得不予銷燬」，同條項經於九十二年七月九日修正，九十三年一月九月生效後規
    定為：「查獲之第一、二級毒品及專供製造或施用第一、二級毒品之器具，不問
    屬於犯人與否，均沒收銷燬之；查獲之第三、四級毒品及製造或施用毒品之器具
    ，無正當理由而擅自持有者，均沒入銷燬之。但合於醫藥、研究或訓練之用者，
    得不予銷燬」。又沒收為從刑之一種，且與主刑有從屬關係。倘行為後法律有變
    更，而修正前與修正後之刑度相同；或修正後之新法有利於行為人；或僅修正從
    刑未修正主刑時，因沒收部分不生比較新舊法問題，則主刑依從新原則後，從刑
    亦應適用修正後之法律。若主刑、從刑均已修正，主刑依刑法第二條第一項但書
    規定，應適用最有利於行為人之舊法時，依從刑從屬於主刑原則，不得就新舊法
    予以割裂適用，應一律適用修正前之法律，有最高法院八十七年度台上字第二五
    九六號、九十年度台上字第一七三一號判決可資參照。則本件扣案之毒品是否沒
    收，自應適用上開修正後之規定，先此敘明。扣案之安非他命二小包【送驗顆粒
    淨重五、二六○八公克，取樣○、一五○○公克（已鑑析用罄），合計驗餘淨重
    五、一一○八公克】，係第二級毒品，為違禁物，有上開憲兵司令部刑事鑑識中
    心鑑驗通知書一份附卷可證，應依毒品危害防制條例第十八條第一項前段規定，
    不問屬於犯人與否，沒收銷燬之。
據上論斷，應依刑事訴訟法第二百九十九條第一項前段，修正後毒品危害防制條例第
四條第六項、第二項、第十八條第一項前段，刑法第十一條前段、第二條第一項前段
、第二十八條、第二十六條前段，判決如主文。
本案經檢察官黃正雄到庭執行職務。
中      華      民      國    九十三    年      三      月    三十一    日
                                  臺灣嘉義地方法院刑事第五庭
                                      審判長  法  官  黃國益
                                              法  官  黃義成
                                              法  官  黃仁勇
右正本證明與原本無異。
如不服本判決，應於判決送達後十日內向本院提出上訴狀，其未敘述理由者並應於提
出上訴狀後十日內向本院補提理由書（應附繕本)。
中      華      民      國    九十三    年      三      月    三十一    日
                                              書記官  呂權芳
附錄本案論罪科刑法條全文：
修正後毒品危害防制條例第四條：
製造、運輸、販賣第一級毒品者，處死刑或無期徒刑；處無期徒刑者，得併科新臺幣
一千萬元以下罰金。
製造、運輸、販賣第二級毒品者，處無期徒刑或七年以上有期徒刑，得併科新臺幣七
百萬元以下罰金。
製造、運輸、販賣第三級毒品者，處五年以上有期徒刑，得併科新臺幣五百萬元以下
罰金。
製造、運輸、販賣第四級毒品者，處三年以上十年以下有期徒刑，得併科新臺幣三百
萬元以下罰金。
製造、運輸、販賣專供製造或施用毒品之器具者，處一年以上七年以下有期徒刑，得
併科新臺幣一百萬元以下罰金。
前五項之未遂犯罰之。
